臺灣高等法院刑事判決
111年度上訴字第709號
上  訴  人  
即  被  告  邱奕達


選任辯護人  陳俊隆律師
上列上訴人即被告因違反槍砲彈藥刀械管制條例案件，不服臺灣
桃園地方法院110年度訴字第388號，中華民國110年12月22日第
一審判決（起訴案號：臺灣桃園地方檢察署110年度偵字第5538
號、第5539號），提起上訴，本院判決如下：
    主  文
原判決關於邱奕達部分均撤銷。
邱奕達犯非法持有非制式手槍罪，處有期徒刑陸年貳月，併科罰
金新臺幣拾萬元，罰金如易服勞役，以新臺幣壹仟元折算壹日。
扣案如附表編號1至4所示之物均沒收。
    事  實
一、邱奕達明知非制式手槍及具有殺傷力之子彈，均屬槍砲彈藥
    刀械管制條例管制之物，未經主管機關許可，不得持有，竟
    基於非法持有非制式手槍及具有殺傷力子彈之犯意，於民國
    104年間某日，在臺北市某處，自不詳賣家處買入如附表編
    號1、2所示之非制式手槍2支（附表編號1下稱A槍，附表編
    號2下稱B槍，均含彈匣1個）、附表編號3所示具有殺傷力之
    子彈5顆及編號4所示具有殺傷力之子彈11顆而持有之，並藏
    放在其桃園市○○區○○街00號居所內。嗣於109年3月間，將A
    槍及編號5所示之子彈5顆交付陳弘旭（於110年8月20日死亡
    ，業經原審判決公訴不受理確定），經警於109年9月21日持
    原審法院核發之搜索票，在邱奕達上開居所，扣得如附表編
    號2至4所示之物，在陳弘旭位於新北市○○區○○街00號2樓租
    屋處，扣得如附表編號1、5所示之物，再經陳弘旭供出槍彈
    來源，始查悉上情。
二、案經桃園市政府警察局八德分局移請臺灣桃園地方檢察署檢
    察官偵查起訴。
    理  由
壹、程序部分
一、審理範圍
　　檢察官未提起上訴，同案被告陳弘旭判決公訴不受理部分確
    定，僅上訴人即被告邱奕達（下稱被告）提起上訴，是本院
    審理範圍僅限於被告部分。 
二、證據能力
　㈠按「被告以外之人於審判外之言詞或書面陳述，除法律有規
    定者外，不得作為證據」，刑事訴訟法第159條第1項定有明
    文，此即學理上所稱「傳聞證據排除法則」。依上開法律規
    定，傳聞證據原則上固無證據能力，但如法律別有規定者，
    即例外認有證據能力。又按被告以外之人於審判外之陳述，
    雖不符刑事訴訟法第159條之1至第159條之4之規定，但經當
    事人於審判程序同意作為證據，法院審酌該言詞陳述或書面
    陳述作成時之情況，認為適當者，亦得為證據；當事人、代
    理人或辯護人於法院調查證據時，知有第159條第1項不得為
    證據之情形，而未於言詞辯論終結前聲明異議者，視為有前
    項之同意，此據同法第159條之5規定甚明。鑒於採用傳聞證
    據排除法則之重要理由之一，係因傳聞證據未經當事人之反
    詰問予以核實，若當事人願放棄對原供述人之反對詰問時，
    原則上即可承認該傳聞證據之證據能力，而揆諸我國刑事訴
    訟法第159條之5之立法理由，除參照前述傳聞證據排除法則
    之基本法理外，亦參考日本刑事訴訟法第326條之立法例，
    查日本刑事審判實務之運作，有關檢察官及被告均同意作為
    證據之傳聞書面材料或陳述，可直接援引該國刑事訴訟法第
    326條作為傳聞例外之法律依據，僅在檢察官與被告不同意
    之情況下，乃須根據其他傳聞例外規定俾以斟酌該等書面材
    料或陳述是否具有證據能力，在當事人間無爭執之案件中，
    傳聞證據基本上均可依據前引規定提出於法院使用。職是之
    故，我國刑事訴訟法第159條之5之適用應可作同上之解釋。
    經查，本判決下列所引各項供述證據，檢察官、被告及其辯
    護人於本院審理時對於證據調查均陳稱：同意有證據能力等
    語（見本院卷第66至67頁），本院審酌各該證據作成時之情
    況，並無違法不當或證明力明顯過低之瑕疵，認以之作為證
    據應屬適當，依刑事訴訟法第159條之5規定，俱有證據能力
    。
  ㈡至本案認定事實所引用之非供述證據，並無證據證明係公務
    員違背法定程序所取得，依刑事訴訟法第158條之4反面解釋
    ，均得為證據。
貳、實體部分　　
一、認定犯罪事實所憑證據
　㈠上揭事實，業據被告於警詢、偵查、原審及本院審理時坦認
    不諱（見偵字第5539號卷第8頁、第30頁、第100頁、原審卷
    第89至90頁、第128頁、本院卷第72頁），核與證人即共同
    被告陳弘旭於偵查及原審時陳述之情節大致相符（見偵字第
    5538號卷第90至92頁、原審卷第89頁），並有現場照片、扣
    案物照片可資佐證（見偵字第5539號卷第69至72頁、第79至
    83頁、偵字第5538號卷第49至54頁、第57頁、第61至66頁）
    ，足認被告任意性自白確與事實相符，堪以採信。
　㈡又扣案如附表各編號所示之槍枝及子彈，經臺灣桃園地方檢
    察署檢察官囑託內政部警政署刑事警察局鑑定結果：
　⒈送鑑手槍部分：
  ⑴如附表編號1所示之A槍1枝（槍枝管制編號：0000000000號，
    含彈匣1個），認係非制式手槍，由仿手槍外型製造之槍枝
    ，組裝已貫通之金管槍管而成，擊發功能正常，可供擊發適
    用子彈使用，認具殺傷力。
  ⑵如附表編號2所示之B槍1枝（槍枝管制編號：0000000000號，
    含彈匣1個），認係非制式手槍，由仿手槍外型製造之槍枝
    ，組裝已貫通之金管槍管而成，擊發功能正常，可供擊發適
    用子彈使用，認具殺傷力。
　⒉送鑑子彈部分:
  ⑴如附表編號3所示之送鑑子彈5顆，研判均係口徑9X19mm制式
    子彈，彈底發現撞擊痕跡，採樣2顆試射，均可擊發，認具
    殺傷力。
  ⑵如附表編號4所示之送鑑子彈13顆（其中2顆經試射不具殺傷
    力之子彈非屬起訴範圍），由金屬彈殼組合直徑約8.9mm金
    屬彈頭彈頭而成，認均係非制式子彈，採4顆試射，其中2顆
    可擊發，認具殺傷力，1顆雖可擊發，惟發射動能不足，認
    不具殺傷力，另1顆無法擊發，認不具殺傷力。
  ⑶如附表編號5所示之送鑑子彈5顆（非屬起訴範圍），由金屬
    彈殼組合直徑約9×19mm金屬彈頭彈頭而成，認均係非制式子
    彈，採2顆試射，雖可擊發，惟發射動能不足，認不具殺傷
    力。
　　有內政部警政署刑事警察局109年12月7日刑鑑字第00000000
    00號鑑定書、109年12月11日刑鑑字第0000000000號鑑定書
    在卷可稽（見偵字第5539號卷第85頁至第87頁、偵字第5538
    號卷第107至112頁），復有如附表各編號所示之槍枝及子彈
    扣案足憑。
　㈢綜上，事證明確，被告犯行洵堪認定，應予依法論科。
二、論罪科刑
  ㈠按未經許可持有槍、彈罪，其持有之繼續係行為之繼續，至
    持有行為終了時，均論以一罪，不得割裂。若以之犯他罪，
    兩罪間之關係如何，端視其開始持有之原因為斷。如早已非
    法持有槍、彈，後另起意犯罪，或意圖犯甲罪而持有槍、彈
    ，卻持以犯乙罪，均應以數罪併罰論處；如行為人為犯特定
    之罪而持有槍、彈，其持有槍、彈之同時亦係犯該特定之罪
    時，自可依想像競合犯之規定，論以一罪；如於持有槍、彈
    後即緊密實行該特定犯罪，雖其持有槍、彈之時、地與犯特
    定罪之時、地，在自然意義上非完全一致，然二者仍有部分
    合致，且犯罪目的單一，依一般社會通念，認應評價為一罪
    方符合刑罰公平原則，如予數罪併罰，反有過度處罰之虞，
    與人民法律感情亦未契合；是於牽連犯廢除後，應適度擴張
    一行為概念，認此情形為一行為觸犯數罪名之想像競合犯，
    方屬適當（最高法院99年度台上字第5556號、106年度台上
    字第2766號判決意旨參照）。又按犯罪之實行，有接續犯、
    繼續犯、集合犯、吸收犯、結合犯等實質上一罪之分類，因
    均僅給予一罪之刑罰評價，故其行為之時間認定，當自著手
    之初，持續至行為終了，並延伸至結果發生為止，倘上揭犯
    罪時間適逢法律修正，跨越新、舊法，而其中部分作為，或
    結果發生，已在新法施行之後，應即適用新規定，不生依刑
    法第2條比較新、舊法而為有利適用之問題（參照最高法院1
    08年度台上字第1179號判決、89年度台非字第186號判決）
    。被告自承其於104年間某日，向同一賣家同時購入A槍、B
    槍及如附表編號3、4所示之子彈而持有之（詳後述），惟其
    持有槍彈之行為，乃行為之繼續，並非狀態之繼續，應評價
    為繼續犯，以行為終了時之法律為行為時法。準此，被告非
    法持有非制式手槍及具殺傷力之子彈之行為，係始於104年
    間某日，其於109年3月間，將A槍及編號5所示之子彈5顆交
    付陳弘旭之後，於109年9月21日經警執行搜索查獲B槍及如
    附表編號3、4所示之子彈時，其持有行為始告終了，有桃園
    市政府警察局八德分局搜索扣押筆錄及扣押物品目錄表附卷
    可考（見偵字第5539號卷第61至65頁），自應以109年9月21
    日為警查獲時之法律為行為時法，尚不生新舊法比較適用之
    問題，附此敘明。
  ㈡核被告所為，係犯現行槍砲彈藥刀械管制條例第7條第4項之
    非法持有非制式手槍罪、第12條第4項之非法持有子彈罪。
  ㈢按非法持有、寄藏、出借槍砲彈藥刀械等違禁物，所侵害者
    為社會法益，如所持有、寄藏或出借客體之種類相同（如同
    為手槍，或同為子彈者），縱令同種類之客體有數個（如數
    支手槍、數顆子彈），仍為單純一罪，不發生想像競合犯之
    問題（最高法院82年度台上字第5303號判決意旨參照）。被
    告同時持有非制式手槍2支及子彈14顆，係以一行為同時觸
    犯上開2罪名，為想像競合犯，應依刑法第55條規定，從法
    定刑較重之非法持有非制式手槍罪處斷。
　㈣再查，被告於警詢及偵查時均僅被訊及B槍之來源（見偵字第
    5539號卷第30、100頁），至原審訊之被告關於A、B槍枝之
    來源，被告方有機會答稱：本件查獲之槍枝、子彈、槍管都
    是伊於104年間，在同一網路平台上同時購買等語明確（見
    原審卷第89至90頁面、第129頁），又查無其他證據證明被
    告所供非真，基於罪證有疑利於被告之原則，應認被告同時
    開始持有之A、B槍枝及如附表編號3、4所示之子彈，而以單
    純一罪、想像競合論處；檢察官認被告持有如附表編號1、5
    所示之槍彈與如附表編號2至4所示之槍彈之行為，係犯意各
    別、罪名互異，應分論併罰云云，容有誤會。
　㈤按刑法第59條之得酌量減輕其刑者，必須犯罪另有特殊之原
    因與環境等情，而在客觀上足以引起一般同情，認為即予宣
    告法定最低度刑期猶嫌過重者，始有其適用，至於被告素行
    良好、有正當工作、坦白犯行、情節輕微或被告犯罪之動機
    、手段、犯罪後之態度等各種情狀，僅可為法定刑內從輕科
    刑之標準，不得據為酌量減輕之理由（最高法院28年上字第
    1064號、45年台上字第1165號、51年台上字第899號判例意
    旨及91年度台上字第733號判決意旨參照）。查我國對槍彈
    採取嚴格的限制政策，被告明知扣案槍、彈為具有殺傷力之
    高度危險物品，竟仍甘冒重典而持有，時間長達5年，數量
    非微，對社會治安存有潛在重大危害，殊難以被告未造成實
    害、坦承犯行等因素，即認屬特殊原因或堅強事由，在客觀
    上足以引起一般同情而顯然可憫，亦難認與刑法第59條規定
    認「科以最低度刑仍嫌過重者」之要件相符，自無刑法第59
    條酌減其刑規定之適用。
三、撤銷改判之理由
  ㈠原審認被告罪證明確，予以論罪科刑，固非無見。惟查：
　⒈被告係於104年同時購入而持有附表編號1至4所示非制式手槍
    及子彈，業如前述，原審就此部分未予詳察，遽認被告持有
    附表編號1、5所示槍彈與附表編號2至4所示槍彈之行為，犯
    意各別，行為互殊，應予分論併罰，自有未當。
　⒉扣案如附表編號4所示已試射、認具有殺傷力之之子彈2顆，
    既已於鑑定過程中試射擊發，所留彈頭、彈殼，並非違禁物
    ，無庸予以宣告沒收，原審判決逕予宣告沒收，同非妥適。
　⒊被告上訴意旨請求依刑法第59條規定酌減其刑云云，雖無足
    採，然其另以：警詢筆錄未問及A、B槍枝之來源，偵查筆錄
    也只有問及B槍來源，A槍都沒有問，直至原審法官才問被告
    何時取得這兩支槍，被告才有機會回答104年間同時取得AB
    兩支槍，應構成想像競合犯等語，為有理由，自應由本院予
    以撤銷改判。
　㈡爰審酌具殺傷力之槍、彈均係經政府嚴厲查禁之違禁物，為
    被告所明知，竟仍非法持有，使該等槍、彈處於隨時可使用
    之狀態，對他人生命、身體產生極大潛在危險，嚴重危害社
    會治安，犯罪情節非輕，殊值非難；惟考量被告犯罪後坦承
    犯行之態度，兼衡其自陳高職畢業之智識程度、已婚、經營
    建材行之經濟生活狀況（見本院卷第72頁），被告持有槍、
    彈之數量、時間，尚未用於其他犯罪行為，暨其犯罪動機、
    目的、手段、情節等一切情狀，量處如主文第2項所示之刑
    ，並就所併科之罰金刑部分，諭知易服勞役之折算標準，以
    資懲儆。
　㈢沒收：
  ⒈扣案如附表編號1所示之A槍（含彈匣1個）、附表編號2所示
    之B槍（含彈匣1個）各1把，均為具有殺傷力之非制式手槍
    ，皆係槍砲彈藥刀械管制條例第4條第1項第1款所列物品，
    乃未經許可不得持有之違禁物，不問屬於被告與否，均應依
    刑法第38條第1項規定宣告沒收。
  ⒉扣案子彈經以採樣其中部分試射，鑑定其殺傷力，未試射之
    子彈部分，因與採樣試射之子彈為同類型制式子彈，認亦具
    殺傷力，尚不背離常規，自不以全部試射為必要(最高法院1
    05年度台上字第836號判決、107年度台上字第908號判決意
    旨參照)。扣案如附表編號3「諭知沒收之數量」欄所示之制
    式子彈3顆（與採樣試射之制式子彈2顆為被告同批取得，外
    觀上亦無不同之處，屬同類型之子彈）、編號4「諭知沒收
    之數量」欄所示之非制式子彈9顆（與採樣試射、具有殺傷
    力之非制式子彈2顆為被告同批取得，外觀上亦無不同之處
    ，屬同類型之子彈），均係槍砲彈藥刀械管制條例第4條第1
    項第2款所列物品，乃未經許可不得持有之違禁物，不問屬
    於被告與否，均應依刑法第38條第1項規定宣告沒收。
  ⒊至如附表編號3所示已試射之制式子彈2顆及附表編號4所示已
    試射之非制式子彈2顆，因鑑定過程中經試射擊發，而喪失
    子彈之效用，已失其違禁物之性質；另扣案如附表編號5所
    示之子彈5顆，則非屬起訴書所載犯罪事實之範圍，爰均不
    予宣告沒收。
據上論斷，應依刑事訴訟法第369條第1項前段、第364條、第299
 條第1項前段，槍砲彈藥刀械管制條例第7條第4項、第12條第4
項，刑法第11條前段、第55條、第42條第3項、第38條第1項，判
決如主文。
本案經檢察官彭師佑提起公訴，由檢察官壽勤偉到庭執行職務。
中　　華　　民　　國　　111 　年　　5 　　月　　10　　日
                  刑事第九庭    審判長法　官  潘翠雪
                                      法　官  俞秀美
                                      法　官  陳俞婷
以上正本證明與原本無異。
如不服本判決，應於收受送達後20日內向本院提出上訴書狀，其
未敘述上訴之理由者並得於提起上訴後20日內向本院補提理由書
（均須按他造當事人之人數附繕本）「切勿逕送上級法院」。
                                      書記官  李政庭
中　　華　　民　　國　　111 　年　　5 　　月　　10　　日

附錄本案論罪科刑法條全文：
槍砲彈藥刀械管制條例第7條 
未經許可，製造、販賣或運輸制式或非制式火砲、肩射武器、機
關鎗、衝鋒槍、卡柄槍、自動步槍、普通步槍、馬槍、手槍或各
類砲彈、炸彈、爆裂物者，處無期徒刑或7年以上有期徒刑，併
科新臺幣3千萬元以下罰金。
未經許可，轉讓、出租或出借前項所列槍砲、彈藥者，處無期徒
刑或5年以上有期徒刑，併科新臺幣1千萬元以下罰金。
意圖供自己或他人犯罪之用，而犯前二項之罪者，處死刑或無期
徒刑；處徒刑者，併科新臺幣5千萬元以下罰金。
未經許可，持有、寄藏或意圖販賣而陳列第一項所列槍砲、彈藥
者，處5年以上有期徒刑，併科新臺幣1千萬元以下罰金。
意圖供自己或他人犯罪之用，以強盜、搶奪、竊盜或其他非法方
法，持有依法執行公務之人所持有之第一項所列槍砲、彈藥者，
得加重其刑至二分之一。
第一項至第三項之未遂犯罰之。
　
槍砲彈藥刀械管制條例第12條
未經許可，製造、販賣或運輸子彈者，處1年以上7年以下有期徒
刑，併科新臺幣5百萬元以下罰金。
未經許可，轉讓、出租或出借子彈者，處6月以上5年以下有期徒
刑，併科新臺幣3百萬元以下罰金。
意圖供自己或他人犯罪之用，而犯前二項之罪者，處3年以上10
年以下有期徒刑，併科新臺幣7百萬元以下罰金。
未經許可，持有、寄藏或意圖販賣而陳列子彈者，處5年以下有
期徒刑，併科新臺幣3百萬元以下罰金。
第一項至第三項之未遂犯罰之。

附表　　
編號 物品 鑑定結果 1 A槍：手槍1把（槍枝管制編號：0000000000號，含彈匣1個） 認係非制式手槍，擊發功能正常，可供擊發適用子彈使用，認具殺傷力。 2 B槍：手槍1把（槍枝管制編號：0000000000號，含彈匣1個） 認係非制式手槍，擊發功能正常，可供擊發適用子彈使用，認具殺傷力。 3 子彈3顆 口徑約9×19mm之制式子彈5顆，採2顆試射，均可擊發，認具殺傷力。 4 子彈9顆 （原被告持有具有殺傷力之子彈11顆，其中2顆業經試射無庸沒收） 由金屬彈殼組合直徑約8.9mm金屬彈頭彈頭而成之非制式子彈13顆（其中2顆經試射不具殺傷力之子彈非屬起訴範圍），採4顆試射，其中2顆可擊發，認具殺傷力，1顆雖可擊發，惟發射動能不足，認不具殺傷力，另1顆無法擊發，認不具殺傷力。 5 子彈5顆 （非屬起訴範圍） 由金屬彈殼組合直徑約9×19mm金屬彈頭彈頭而成，認均係非制式子彈，採2顆試射，雖可擊發，惟發射動能不足，認不具殺傷力。